【裁判字號】    90,訴緝,136
【裁判日期】    901109
【裁判案由】    毒品危害防制條例等
【裁判全文】
臺灣高雄地方法院刑事判決                          九十年度訴緝字第一三六號
    公  訴  人  臺灣高雄地方法院檢察署檢察官
    被      告  甲○○
右列被告因頂替案件，經檢察官提起公訴（八十八年度偵字第六九一三號、第六九一
四號、第六五一二號、第一五一００號），本院判決如左：
    主  文
甲○○意圖使犯人隱避而頂替，處有期徒刑參月，如易科罰金，以參佰元折算壹日。
    事  實
一、甲○○於民國八十七年七月六日凌晨零時二十分許，與楊財能、郭武賢及綽號阿
    明等十多名友人相偕至高雄市○○○路一一六號四樓客來思樂ＫＴＶ包廂內飲酒
    作樂，席間甲○○因不滿店內人員服務態度不佳，乃於包廂內掀桌椅後至櫃台與
    經理林玟華發生口角爭執，經郭武賢及楊財能等人勸阻後，甲○○與郭武賢等人
    始先後搭電梯離去；至樓下時楊財能見綽號「阿明」之人仍心有未甘，手持經改
    造內有子彈三顆之轉輪手槍堅持欲上樓再找該店經理理論，楊財能為恐其因酒醉
    而另生事端，乃於同日零時二十六分許陪同阿明上樓並在電梯內將手槍接過，綽
    號「阿明」之人則留在電梯內，楊財能遂持該把手槍至櫃台與經理林玟華爭論，
    因見林玟華口氣不甚友善，一時氣憤乃以槍柄敲傷林玟華之額頭後進入電梯，於
    怒氣未消下竟基於恐嚇危害安全之犯意，隨即走出電梯持該把手槍朝店內開一槍
    以示警告後進入電梯，迅即又出電梯開第二槍後始搭乘電梯離去，並於事後將該
    把手槍藏放於高雄市○○○路樂群國小旁防火巷內，而未返還給綽號阿明之人（
    楊財能犯行部分己審結）。嗣經店內人員報警查緝，甲○○在得知仍假釋中之楊
    財能為替其出氣而開槍示警一事後，竟意圖使楊財能隱避，而主動與楊財能商討
    由伊出面頂替楊財能投案，楊財能遂於同年月九日告知藏槍所在之位置，由甲○
    ○取出後隨即向高雄市政府警察局新興分局投案頂替並繳交該把手槍及子彈一顆
    ，經移送檢察官偵查後就甲○○提起公訴，於本院審理時（八十七年度訴字第二
    一九九號）甲○○供出實情始循線查獲。
二、案經本院移請臺灣高雄地方法院檢察署檢察官偵查起訴。
    理  由
一、右揭事實，迭據被告甲○○於前案即本院八十七年度訴字第二一九九號調查中（
    八十七年十二月九日訊問筆錄）及本院審理時坦認開槍示警之人是楊財能非其本
    人等事實不諱，核與被告楊財能供述之情節相符，並經證人林玟華於警訊中指認
    楊財能係打傷伊頭部及開槍之人等語，及證人即受理甲○○投案之員警鄭喜福於
    本院審理時證述：「是甲○○一個人帶著槍來投案的，警訊筆錄是依其陳述據實
    記載，我在詢問甲○○時我就覺得奇怪懷疑有冒名頂替之嫌，因我自錄影帶裡看
    到案發當時應該有二個人，我問甲○○另一人是誰，甲○○回答說是楊財能，我
    叫甲○○自己與楊財能連絡到案說明，之後楊財能到警局的筆錄也是我依其陳述
    據實記載的。製作完筆錄後就以共犯一起移送。因當時槍支是甲○○交出來，所
    以扣押證物就記載為甲○○，印象中當時並沒有詢問甲○○槍隻來源」等語明確
    （八十八年度訴字第二二五０號卷九十年五月二十五日審判筆錄），復有經受理
    前案之法官當庭勘驗案發時該ＫＴＶ店內之錄影帶內容，錄影帶內確有與被告甲
    ○○之臉型及體型均不相像之人持槍敲打被害人林玟華及向店內擊發二槍等情，
    有八十七年九月二十四日、十月二十三日之勘驗筆錄各一份、翻拍之照片一幀及
    甲○○被訴持有該把槍械無罪之判決一份附於該案卷內，及警卷所附現場照片八
    幀可稽；又被告楊財能所持有經改造之金屬玩具手槍一把、子彈一顆及現場遺留
    擊發之彈殼二顆，經送內政部警政署刑事警察局鑑驗結果，認槍枝係仿ＳＭＩＴ
    Ｈ＆ＷＥＳＳＯＮ公司製造之玩具轉輪手槍將槍管內阻鐵車通改造而成之改造手
    槍，機械性能良好，認具殺傷力，而子彈一顆，認係玩具槍金屬彈殼加裝直徑約
    九ＭＭ金屬彈頭組合而成之改造子彈，經實際試射可擊發，認具殺傷力；彈殼二
    顆，認係玩具槍金屬空彈殼，亦有該局八十七年十月二十七日刑鑑字第五二三九
    一號鑑驗通知書一紙附卷足憑，是被告甲○○上開任意性之自白，核與事實相符
    ，其意圖使被告楊財能隱避而頂替之事證明確，犯行堪予認定。
二、核被告所為，係犯刑法第一百六十四條第二項之頂替罪。爰審酌被告僅因朋友道
    義即出而頂替他人犯行，誤導國家司法權之行使，所為非是，惟念其並無犯罪前
    科，素行尚稱良好，且犯後承認犯行，應具悔意等一切情狀，量處如主文所示之
    刑，並諭知易科罰金之折算標準，以資警惕。又刑法第四十一條業已於九十年一
    月十日修正公布，並於九十年一月十二日生效，依其修正內容為犯最重本刑為五
    年以下有期徒刑以下之刑之罪，而受六個月以下有期徒刑或拘役之宣告，因身體
    、教育、職業、家庭之關係或其他正當事由，執行顯有困難者，得以一元以上三
    元以下折算一日，得易科罰金；另易科罰金之事項應依新法即裁判時之法律而無
    刑法第二條第一項但書之適用，亦經最高法院二十四年七月總會決議在案，是就
    被告宣告之刑乃依新法併以諭知易科罰金之折算標準，附此敘明。
據上論斷，應依刑事訴訟法第二百九十九條第一項前段，刑法第二條第一項前段、第
一百六十四條第二項、修正後第四十一條第一項前段，罰金罰鍰提高標準條例第一條
前段、第二條，判決如主文。
中      華      民      國     九十     年     十一      月     九      日
                                  臺灣高雄地方法院刑事第三庭
                                      法    官  柯彩燕
右正本證明與原本無異。
如不服本判決，應於判決送達後十日內，向本院提出上訴狀。
                                書記官    楊真芬
中    華    民    國      九十      年      十一      月      九      日


司法院資訊處製作；財團法人民間司法改革基金會備份。
